臺灣士林地方法院刑事判決　　　　　100年度審交簡上字第5號
上　訴　人
即　被　告　潘靜怡
選任辯護人　陳佳瑤律師
　　　　　　鄭佑祥律師
上列上訴人即被告因過失傷害案件，不服本院士林簡易庭中華民
國99年12月8 日99年度士交簡字第710 號第一審刑事簡易判決（
聲請簡易判決處刑書案號：臺灣士林地方法院檢察署99年度偵字
第10255 號），提起上訴，本院管轄之第二審合議庭判決如下：
    主  文
原判決撤銷。
潘靜怡犯過失傷害致人重傷罪，處有期徒刑月，如易科罰金，
以新臺幣壹仟元折算壹日。
    事  實
一、潘靜怡於民國99年1 月7 日上午10時6 分許，騎乘車號QOD-
    581 號輕型機車，沿臺北縣汐止市（現改制為新北市汐止區
    ○○○路2 段312 巷往大同路2 段方向行駛，於行經該路段
    312 巷4 號前時，本應注意車前狀況，並隨時採取必要之安
    全措施，且當時雖天候雨、路面濕潤，但有日間自然光線、
    路面無缺陷，亦無障礙物、視距良好，並無不能注意之情事
    ，竟疏未注意車前狀況，不慎撞及前方未依規定行走行人穿
    越道而徒步橫越該路段之行人毛娉婷，致毛娉婷受有左側顳
    顎關節傷害及嗅覺喪失之重傷。潘靜怡於肇事後，在其犯行
    未被有偵查犯罪職權之公務員發覺前，即向到場處理之員警
    陳昆皇主動表明為肇事人，並接受裁判，始循線悉上情。
二、案經毛娉婷訴由臺北縣政府警察局汐止分局報請臺灣士林地
    方法院檢察署檢察官偵查後聲請簡易判決處刑。
    理  由
一、按被告以外之人於審判外之言詞或書面陳述，除法律有規定
    者外，不得作為證據；又被告以外之人於審判外之陳述，雖
    不符合同法第159 條之1 至第159 條之4 之規定，但經當事
    人於審判程序同意作為證據，法院審酌該言詞陳述或書面陳
    述作成時之情況，認為適當者，亦得為證據。當事人、代理
    人或辯護人於法院調查證據時，知有第159 條第1 項不得為
    證據之情形，而未於言詞辯論終結前聲明異議者，視為有前
    項之同意，刑事訴訟法第159 條第1 項及第159 條之5 分別
    定有明文。經查，本判決下列所引用之各該被告以外之人於
    審判外之陳述（含書面陳述），雖屬傳聞證據，惟當事人迄
    至言詞辯論終結前均未就證據能力之有無聲明異議，本院審
    酌此等證據資料製作時之情況，尚無違法不當及證明力明顯
    過低之瑕疵，亦認為以之作為證據應屬適當，故揆諸前開規
    定，爰逕依刑事訴訟法第159 條之5 規定，認前揭證據資料
    均例外有證據能力，合先敘明。
二、上揭事實，業據上訴人即被告潘靜怡於警詢、偵查、本院準
    備程序及審理時均已坦承不諱（分見他字第2133號卷第12至
    15頁，本院卷第15頁、第24頁背面），核與告訴人毛娉婷於
    警詢時及偵查中所指訴之情節相符（見他字第2133號卷第16
    至18頁、偵字第10255 號卷第7 頁），另告訴人因此受有左
    側顳顎關節傷害及嗅覺喪失之重傷害，有汐止國泰綜合醫院
    99 年1月16日O-000-000000號診斷證明書影本、99年4 月15
    日O-000-000000號診斷證明書影本、行政院國軍退除役官兵
    輔導委員會台中榮民總醫院99年4 月21日、99年9 月29日診
    斷證明書等在卷可憑（分見他字第2133號卷第5 至7 頁及本
    院士簡卷第20頁），此外，另有臺北縣政府警察局汐止分局
    道路交通事故現場圖、道路交通事故調查報告表(一)、(二)、交
    通事故談話紀錄表、道路交通事故案現場訪問表、道路交通
    事故初步分析研判表、現場照片12張及監視器翻拍照片3 張
    等在卷可稽（見他字第2133號卷第21至36頁），足認上訴人
    即被告前述自白與事實相符，堪予採信。另告訴人因受有前
    述傷勢，經多次手術治療後，仍造成嗅覺喪失乙情，此參前
    揭診斷證明書即明，是告訴人所受之傷害核與刑法第10條第
    4 項第3 款所定之重傷要件相符，被告空稱告訴人所受傷勢
    與重傷要件不符，顯屬誤會，是告訴人因此受有重傷害乙節
    ，亦堪認定。
三、又按汽車行駛時，駕駛人應注意車前狀況，並隨時採取必要
    之安全措施，道路交通安全規則第94條第3 項定有明文。本
    件被告騎乘機車行駛道路時，自應按上揭規定為必要之注意
    義務；又依卷附道路交通事故調查報告表及現場照片所示，
    事發時雖天候為雨、柏油路面濕潤，然有日間自然光線、柏
    油路面無缺陷，亦無障礙物、視距良好，並無不能注意之情
    事，被告卻疏未注意其車前狀況，並隨即採取必要之安全措
    施，致避煞不及而撞及適於前方突然橫越馬路之告訴人毛娉
    婷，致告訴人因此受有左側顳顎關節傷害及嗅覺喪失之重傷
    害，被告顯有違反上揭注意義務，其有過失甚明，並與告訴
    人之重傷害間，具有相當因果關係。本件事證明確，被告犯
    行洵堪認定，應依法論科。
四、核被告潘靜怡所為，係犯刑法第284 條第1 項後段之過失傷
    害致人重傷罪。又上訴人即被告被告於肇事後，留在現場，
    並向前往處理事故之警員陳昆皇當場承認為肇事人，並接受
    裁判，有臺北縣政府警察局汐止分局道路交通事故肇事人自
    首情形紀錄表1 份附卷可稽（見他字第2133號卷第39頁），
    上訴人即被告對於未發覺之犯罪自首而接受裁判，符合自首
    要件，應依刑法第62條前段之規定減輕其刑。原審以被告罪
    證明確，予以論罪科刑，判處被告有期徒刑4 月，如易科罰
    金以新臺幣1 千元折算1 日，固非無見。然按刑事審判之量
    刑，旨在實現刑罰權之分配正義，故法院對科刑判決之被告
    量刑，應符合罪刑相當原則，使罰當其罪，以契合人民之法
    律感情，此於刑法第57條明定科刑時應審酌一切情狀，尤應
    注意該條所列各款情形，以為科刑輕重之標準，否則即難謂
    適法。次按行人在設有行人穿越道、人行天橋或人行地下道
    者，必須經由行人穿越道、人行天橋或人行地下道穿越，不
    得在其1 百公尺範圍內穿越道路，道路交通安全規則第134
    條第1 款定有明文。查，本案肇事路段為設有行人穿越道之
    道路，此有道路交通事故現場圖及現場照片在卷可佐（見他
    字第2133號卷第22、29頁），告訴人穿越車道未依規定行走
    行人穿越道，就本件車禍之發生即與有過失，亦有前開初步
    分析研判表及舉發違反道路交通管理事件通知單各1 紙在卷
    可佐（見他字第2133號卷第4 頁、第42頁）。原審判決於科
    刑時逕認被告就本件車禍之發生應負全部過失責任，而漏未
    斟酌告訴人穿越車道未依規定行走行人穿越道，就本件車禍
    之發生亦與有過失之事由，所為量刑即有可議之處，被告上
    訴意旨以原審判決量刑過重而指摘原判決不當，為有理由，
    自應由本院予以撤銷改判。爰審酌被告因未注意車前狀況之
    疏失而肇事，並致告訴人因本件車禍留有前述之重傷害，其
    犯罪所生危害非輕，然考量告訴人亦有穿越車道未依規定行
    走行人穿越道之情，被告於犯後已坦承犯行，但因與告訴人
    於民事賠償金額未有共識，致未能達成和解及賠償之犯後態
    度，兼衡其生活狀況及智識程度等一切情狀，量處如主文所
    示之刑，並諭知易科罰金之折算標準，以示懲儆。
據上論斷，依刑事訴訟法第455 條之1 第1 項、第3 項、第369
條第1 項前段、第364 條、第299 條第1 項前段，刑法第284 條
第1 項後段、第62條前段、第41條第1 項前段，刑法施行法第1
條之1 ，判決如主文。
本案經檢察官鄭伊鈞到庭執行職務。
中    華    民    國    100    年     3    月    31   日
                  刑事第一庭審判長法  官  李育仁
                                  法  官  王沛雷
                                  法  官  莊明達
以上正本證明與原本無異。
本件不得上訴。
                                  書記官  陳麗津
中    華    民    國    100    年     3    月    31   日